臺灣士林地方法院民事簡易判決
                                   110年度湖簡字第1289號
原      告  廖茹棋  

被      告  李梅鑾  


            鄭麗涵  
上列當事人間損害賠償事件，原告提起附帶民事訴訟（109年度
附民字第577號），由本院刑事庭裁定移送前來，經本院於民國
110年10月27日言詞辯論終結，判決如下：
    主      文
被告應連帶給付原告新臺幣180,000元，及被告李梅鑾自民國109
年8月25日起、被告鄭麗涵自民國109年8月22日起，均至清償日
止，按週年利率百分之5計算之利息。
訴訟費用由被告連帶負擔。
本判決得假執行。
    事實及理由要領
一、本判決依民事訴訟法第434 條第1 項規定，合併記載事實及
    理由要領，其中原告之主張及被告之答辯，並依同條項規定
　　，引用原告之起訴狀及本件民國110年10月27日言詞辯論筆
    錄。
二、法院判斷：
  ㈠被告2人參與詐欺集團，就原告遭受詐騙之事實，構成刑事犯
    罪：
　⒈查，被告2人於民國108年11月間，分別加入有結構性組織之
    詐欺集團，被告李梅鑾擔任提領款項之取款「車手」，被告
    鄭麗涵則擔任向取款車手收款轉交上層成員之「收水」角色
　　，先後參與該詐欺集團多件共同詐欺取財之行為，其中原告
    受詐騙匯款新臺幣（下同）18萬元之情節如附表所示，就此
    部分被告2人均為本院109年度金訴字第205號刑事判決（下
    稱系爭刑事判決論以犯三人以上共同詐欺取財罪，被告李梅
    鑾經處有期徒刑1年5月（併同他罪定應執行有期徒刑2年）
　　、被告鄭麗涵則處有期徒刑1年6月（併同他罪定應執行有期
    徒刑5年）在案等事實，有卷附系爭刑事判決及刑事案件卷
    證光碟可參，此部分亦為被告李梅鑾所不爭執，堪以認定。
　⒉被告鄭麗涵雖抗辯：伊沒有詐騙的意圖，當時伊在報紙上看
    到徵人廣告，打電話應徵，當時公司有勞退及健保，伊認為
    是正當的公司，伊不知道是詐騙集團，伊只是領薪水等語。
    然而，由上開刑事案件卷證光碟資料可知，被告鄭麗涵所稱
    面試過程，或係由公司派員至住處附近路旁為之，或係至飯
    店櫃檯接聽電話看向監視器之方式接受面試，均與一般工作
    應徵之程序迥異，且被告鄭麗涵收取及繳回款項地點遍布四
    處，此等行為模式，顯係將單一收款行為刻意多段分工，以
    隱諱之方式安排進行，而收取款項時確認清點數目乙節，亦
    與擔任「車手」、「收水」者得以藉此互為確認，並由收水
    向上手交代相關得手金額，進而憑以計算分工報酬等情相仿
　　；又坊間電信、網路詐騙之集體犯罪，除一線、二線通話人
    員外，尚有首謀、收水及車手，此為眾所周知之事，以被告
    鄭麗涵高職畢業之學識程度及行為時55歲之年齡，並非毫無
    智識或社會歷練之人，對於上述異常模式之情，實難以諉為
    毫無所悉。再者，被告鄭麗涵自承與「勇哥物語」、「德
　　」等人互不相識，顯非至親好友，則「勇哥物語」、「德」
    等人竟委託毫無信賴基礎之被告鄭麗涵代收款項，不但有代
    收款項遭侵吞的風險，復願意支付日薪1,000元之報酬，其
    收取之報酬與付出之勞力服務亦非相當、有違常情，被告鄭
    麗涵就所參與者係為共同詐欺行為分工之情，當為其所預見
    容認。由被告鄭麗涵所述應徵過程、工作內容及模式、聯繫
    對象均為代號等各節，顯然存有諸多不合常理、悖於常情之
    處，被告鄭麗涵實可輕易判斷與其聯繫之「勇哥物語」等人
    高度可能係從事違法行為，及其所收取款項為不法所得，否
    則當無以此種迂迴、隱晦、不安全之方式取得提領款項之可
    能。被告鄭麗涵知悉此情仍依此等方式收取款項，再扣除報
    酬後將所餘領得款項交付指定之人收取，已該當於掩飾特定
    犯罪所得去向之行為要件，其仍依詐欺集團成員之指示而為
　　，自有掩飾特定犯罪所得去向之認識。綜上所述，被告鄭麗
    涵當有參與共同詐欺行為分工之犯意，應堪認定，所辯並非
    可採。
  ㈡被告2人就原告所受損害應負共同侵權行為連帶賠償責任：
　　按，因故意或過失，不法侵害他人之權利者，負損害賠償責
    任。故意以背於善良風俗之方法，加損害於他人者亦同。又
　　，數人共同不法侵害他人之權利者，連帶負損害賠償責任。
    不能知其中孰為加害人者亦同。造意人及幫助人，視為共同
    行為人。民法第184條第1項、第185條分別定有明文。另按
　　，連帶債務之債權人，得對於債務人中之一人或數人或其全
    體，同時或先後請求全部或一部之給付。連帶債務未全部履
    行前，全體債務人仍負連帶責任。民法第273條亦規定甚明
　　。本件被告2人與其他詐騙集團成員分工、共同參與對原告
    詐欺取財等犯罪行為，顯係共同不法侵害原告之財產權，自
    對原告構成共同侵權行為，各行為人就原告所受損害，應負
    連帶賠償責任。是原告請求被告2人連帶賠償其所受損害18
    萬元暨自起訴狀繕本送達翌日起算法定遲延利息，即屬有據
　　。
三、從而，原告本於共同侵權行為法律關係，請求被告連帶給付
    如主文第一項所示之款項，為有理由，應予准許。
中　　華　　民　　國　　110 　年　　11　　月　　10　　日
                  內湖簡易庭法  官  施月燿
以上為正本係照原本作成。
如不服本判決，應於送達後20日內，向本院提出上訴狀並表明上
訴理由，如於本判決宣示後送達前提起上訴者，應於判決送達後
20日內補提上訴理由書（須依對造人數附繕本）。
中　　華　　民　　國　　110 　年　　11　　月　　10　　日
                            書記官  朱鈴玉